臺灣高等法院臺中分院刑事判決　　　 100年度上訴字第1909號
上　訴　人　臺灣臺中地方法院檢察署檢察官
被　　　告　陳偉銘
指定辯護人　本院公設辯護人郭博益
上列上訴人因被告犯強盜案件，不服臺灣臺中地方法院100年度
訴字第1207號中華民國100年7月21日第一審判決（起訴案號：臺
灣臺中地方法院檢察署100年度偵字第5677號），提起上訴，本
院判決如下：
    主  文
原判決關於陳偉銘犯其附表四所示犯恐赫取財罪暨定應執行刑部
分撤銷。
陳偉銘犯加重強盜未遂罪，累犯，處有期徒刑貳年肆月。
    事  實
一、陳偉銘前曾於民國（以下同）97年間，因施用毒品案件，經
    臺灣臺中地方法院於97年6月26日以97年度上訴字第1725號
    判處有期徒刑十月、四月，定應執行有期徒刑一年，並經本
    院於97年8月18日以97年度上訴字第1892號駁回上訴，於97
    年9月4日確定；又於97年間，因施用毒品案件，先後經臺灣
    臺中地方法院於97年6月9日以97年度訴字第2045號判處有期
    徒刑十一月、及於97年10月2日以97年度訴字第2855號判處
    有期徒刑十月、四月，定應執行有期徒刑一年確定；再於98
    年間，因詐欺取財案件，經臺灣臺中地方法院98年6月29日
    以98年度中簡字第1838號判處有期徒刑四月確定；上揭數罪
    再經合併定應執行有期徒刑二年三月確定，97年7月11日入
    監執行，99年1月20日假釋出監，期間保護管束，迄99年6月
    17日假釋付保護管束期滿未經撤銷，視為執行完畢（指揮書
    執行完畢日期為99年7月17日，羈押折抵八十五日，累進縮
    刑三十日）。猶未知悔改，於100年3月19日上午10時許，行
    經臺中市大雅區○○○路155巷1弄口處，見廖志專所有而停
    放在該址之車牌號碼BZN-127號機車鑰匙插在機車鑰匙孔上
    疏未取下，乃啟動該機車電門駛離現場而下手竊盜得手（竊
    盜罪部分，另經原審法院判處有期徒刑五月確定）；而於同
    日中午12時38分許，騎乘上開機車，行經臺中市○○區○○
    路495號「OK便利商店」前，見該便利商店內僅有女性店員
    李琬真一人，因缺錢花用，竟基於不法所有意圖，持自家中
    攜帶外出，長約二十餘公分，客觀上可供為兇器使用之水果
    刀一支進入該便利商店後，即將該水果刀近距離指向李琬真
    （刀尖距離李琬真腹部僅約十五公分），向李琬真脅迫稱：
    「拜託，我在跑路，給我錢！」等語，致使李琬真無法抗拒
    ，以強盜該便利商店內財物，然因李琬真趁機跑出便利商店
    外，陳偉銘即自行進入該便利商店收銀檯內欲自行打開收銀
    機強盜其內財物，惟因無法打開收銀機，且李琬真在便利商
    店外大聲高喊「搶劫」，陳偉銘為免遭警查獲，即騎乘上開
    機車逃逸，而未得逞，並將作案水果刀丟棄在不詳地點之排
    水溝內。
二、嗣陳偉銘因與趙明威（另由原審法院判處罪刑）因共同犯竊
    盜、違反電信法、搶奪、偽造文書、詐欺取財等罪，陳偉銘
    於同年月21日下午15時20分許，在臺中市○○區○○路與神
    林南路口為警拘提到案，在有偵查犯罪權之機關或人員發覺
    前，主動向承辦員警供出上情而自首，接受裁判，承辦員警
    因而查獲本案。
三、案經臺中市政府警察局豐原分局報請臺灣臺中地方法院檢察
    署檢察官偵查起訴。
    理  由
壹、證據能力方面：
一、按被告之自白，非出於強暴、脅迫、利誘、詐欺、疲勞訊問
    、違法羈押或其他不正之方法，且與事實相符者，得為證據
    ，刑事訴訟法第156條第1項定有明文。本案被告陳偉銘於警
    詢、偵查、原審法院行準備程序、審理中、本院行準備程序
    、審理中所為之自白，被告及其指定辯護人於法院審理辯論
    終結前未提出被告之自白，有何遭受「強暴、脅迫、利誘、
    詐欺、疲勞訊問、違法羈押或其他不正之方法」始為自白之
    證據，以供本院即時調查審認，亦非違反法定障礙事由經過
    期間不得訊問或告知義務之規定而為，依刑事訴訟法第156
    條第1項、第158條之2規定，依法自得為證據。
二、次按被告以外之人(包括證人、鑑定人、告訴人、被害人及
    共同被告等)於審判外之陳述雖不符刑事訴訟法第159條之1
    至之4等4條之規定，而經當事人於審判程序同意作為證據，
    法院審酌該言詞陳述或書面陳述作成時之情況，認為適當者
    ，亦得為證據；當事人、代理人或辯護人於法院調查證據時
    ，知有刑事訴訟法第159條第1項不得為證據之情形，而未於
    言詞辯論終結前聲明異議者，視為有前項之同意，同法第15
    9條之5定有明文。立法意旨在於傳聞證據未經當事人之反對
    詰問予以核實，原則上先予排除。惟若當事人已放棄反對詰
    問權，於審判程序中表明同意該等傳聞證據可作為證據；或
    於言詞辯論終結前未聲明異議，基於尊重當事人對傳聞證據
    之處分權，及證據資料愈豐富，愈有助於真實發見之理念，
    且強化言詞辯論主義，使訴訟程序得以順暢進行，上開傳聞
    證據亦均具有證據能力。查檢察官、被告、被告之指定辯護
    人就以下本案採為判決基礎之證據資料，未曾於言詞辯論終
    結前爭執其證據能力或聲明異議，本院審酌上開書證作成時
    之情況，無違法取證之瑕疵，認以之作為證據為適當，均有
    證據能力。
貳、實體理由部分：
一、訊據被告陳偉銘對伊被訴有於100年3月19日中午12時38分許
    ，騎乘上述機車，行經臺中市○○區○○路495號「OK便利
    商店」前，見便利商店內僅有女性店員證人即被害人李琬真
    一人，因缺錢花用，乃持自家中攜帶外出，長約二十餘公分
    之水果刀一支進入便利商店，將該水果刀近距離指向李琬真
    （刀尖距離李琬真腹部僅約十五公分），向李琬真脅迫稱：
    「拜託，我在跑路，給我錢！」等語，以強盜該便利商店內
    財物，然因李琬真趁機跑出便利商店外，乃自行進入便利商
    店收銀檯內欲自行打開收銀機強盜其內財物，惟因無法打開
    收銀機，且李琬真在便利商店外大聲高喊「搶劫」，為免遭
    警查獲，隨即騎乘上開機車逃逸，而未得逞之犯罪事實，分
    別於警詢（100年度偵字第5677號偵查卷第98至99頁）、偵
    查（同上偵查卷第203頁）、原審法院羈押訊問中（100年度
    聲羈字第289號聲羈卷第5頁）、原審法院行準備程序中（原
    審卷第35至36頁）、原審法院審理中（原審卷第57頁、第10
    8頁）、本院行準備程序中、審理中供認不諱。被告之指定
    辯護人為被告辯護意旨略稱：「被告陳偉銘固有持刀指向證
    人即被害人李琬真腹部恐嚇以強取財物，但並非直接抵住李
    琬真身體，與李琬真之間仍有相當距離，此情形難認李琬真
    自由意志受到壓抑，且依李琬真在原審法院審理中所述，及
    觀諸卷附監視錄影畫面翻拍照片內容，被告並無持刀向李琬
    真揮舞或比劃逼使李琬真自櫃檯收銀機取款動作，李琬真並
    可直接逃離跑到便利商店外面，堪認被告持刀之行為，並不
    足以使李琬真自由意志受到壓迫，而請求駁回檢察官之上訴
    。」等語，資為被告辯護（但基於後述理由，為本院所不採
    認）。而被告上開供認內容，核與證人李琬真於警詢（同上
    偵查卷第133至134頁）、偵查（同上偵查卷第217頁）、於
    原審法院審理中（原審卷第107至108頁）證述情節相符；並
    有車號BZN-127贓物認領保管單、臺中市政府警察局車輛尋
    獲電腦輸入單、失車-案件基本資料詳細畫面、OK便利商店
    監視錄影翻拍照片十一張附卷可資佐證，堪認被告上開供認
    情節，與本案客觀事實相符，堪以採為本案斷罪之依據。是
    綜上所述，本件事證明確，被告上開犯罪，應予以論罪科刑
    。
二、按強盜罪所施用之強暴、脅迫手段，祗須足以壓抑被害人之
    抗拒，使其喪失意思自由為已足，縱令被害人無實際抗拒行
    為，仍於強盜罪之成立，不生影響（最高法院88年度臺上字
    第2220號、91年度臺上字第7381號判決意旨參照）。次按，
    是否「不能抗拒」，除應考量行為人所實施之不法手段是否
    足以抑制通常人之抗拒，使之喪失自由意思外，並應就被害
    人之年齡、性別、性格、體能及當時所處環境等因素，加以
    客觀之考察，以為判別標準。苟行為人所為之強暴、脅迫等
    不法行為，就當時之具體事實，予以客觀之判斷，足使被害
    人身體上或精神上達於不能或顯難抗拒之程度，即已達「不
    能抗拒」之程度（最高法院88年度臺上字第2132號、91年度
    臺上字第290號判決意旨參照）。再按所謂兇器，其種類並
    無限制，凡客觀上足對人之生命、身體、安全構成威脅，具
    有危險性之兇器均屬之（最高法院79年臺上字第5253號判例
    要旨參照）。查，本案被告為六十八次出生，犯罪時年僅三
    十二歲，且為身體健全之成年人，於手持水果刀，刀尖距離
    身為女性且比其矮小之被害店員李琬真僅約十五公分之近距
    離，並指向李琬真之腹部，現場復僅有被告與李琬真二人，
    被告示意強取該便利商店內財物，雖李琬真無抗拒行為，被
    告亦未持刀實際傷害及李琬真，然依此客觀情狀，被告確有
    可能突然持刀攻擊李琬真，被告手持水果刀之刀尖又指向李
    琬真腹部之人體重要器官，如持刀攻擊李琬真，當使李琬真
    身體受到重大傷害，更且手持刀之被告，相較於手無寸鐵，
    便利商店內僅李琬真一人之情況，被告實已達足以抑制李琬
    真抵抗之程度，堪認被告所為之上開行為，已達陷於李琬真
    不能抗拒之狀態，至為灼然；被告之指定辯護人為被告辯護
    稱本件被告所為應依恐嚇取財未遂罪論斷，而請求駁回檢察
    官之上訴等語，自無可採對被告有利之認定。第查，被告為
    上開犯行所持之水果刀，雖未扣案而無法精確得悉其鋒利程
    度，然該刀具既屬金屬製，質地堅硬，且據被告歷於警詢、
    偵查、原審法院審理中、本院審理中供稱該刀具為一般水果
    刀等語，依社會一般通念，足認該刀械足以對人之生命、身
    體安全構成威脅，客觀上顯然具有危險性，自屬刑法第321
    條第1項第3款之兇器無訛。
三、是核被告所為，係犯刑法第330條第2項、第1項、第328條第
    1項之強盜罪，而有第321條第1項第3款情形之攜帶兇器加重
    強盜未遂罪。次查，被告前於97年間，因施用毒品案件，經
    臺灣臺中地方法院於97年6月26日以97年度上訴字第1725號
    判處有期徒刑十月、四月，定應執行有期徒刑一年，並經本
    院於97年8月18日以97年度上訴字第1892號駁回上訴，於97
    年9月4日確定；又於97年間，因施用毒品案件，先後經臺灣
    臺中地方法院於97年6月9日以97年度訴字第2045號判處有期
    徒刑十一月、及於97年10月2日以97年度訴字第2855號判處
    有期徒刑十月、四月，定應執行有期徒刑一年確定；再於98
    年間，因詐欺取財案件，經臺灣臺中地方法院98年6月29日
    以98年度中簡字第1838號判處有期徒刑四月確定；上揭數罪
    再經合併定應執行有期徒刑二年三月確定，97年7月11日入
    監執行，99年1月20日假釋出監，期間保護管束，迄99年6月
    17日假釋付保護管束期滿未經撤銷，視為執行完畢（指揮書
    執行完畢日期為99年7月17日，羈押折抵八十五日，累進縮
    刑三十日），有臺灣高等法院被告前案紀錄表一件在卷可憑
    ，被告於受上述有期徒刑之執行完畢後，五年以內，再犯本
    件有期徒刑以上之罪，為累犯，應依刑法第47條第1項規定
    加重其刑。而被告犯上開加重強盜罪，乃屬未遂犯，應依刑
    法第25條第1項規定減輕其刑。再查本案係被告與趙明威共
    同犯竊盜、違反電信法、搶奪、偽造文書、詐欺取財等罪，
    趙明威先經警查獲到案，後於同年月21日下午15時20分許，
    被告在臺中市○○區○○路與神林南路口為警拘提到案，在
    返回警所途中，被告主動向承辦員警供出伊有犯上開犯罪等
    節，由被告於警詢筆錄中供述稱：「（問：你有無以BZN -1
    27號重機車涉及其他刑案？）有，我以BZN-127號重機車作
    為交通工具，涉及一件搶案。」、與李琬真於警詢中指稱：
    「（問：警方今（21）下午15時許，於臺中市○○區○○路
    與神林南路口盤查可疑車輛，發現車上一名男子為搶奪、竊
    盜案（即原審法院判決確定部分）涉嫌人陳偉銘，〈返所警
    詢中〉，陳員坦承於3月19日中午12時許，有前往臺中市○
    ○區○○路上OK超商持刀搶奪，現警方通知你到所協助調查
    本案，請問當時陳員持刀搶奪超商時你有無在場？你當時在
    現場作何事？）我有在場，…。」等語至明，被告顯係在有
    偵查權之機關或人員查悉伊犯本件犯罪前，向承辦警員供述
    犯本件強盜罪，願受裁判，自合於自首要件，爰依自首規定
    予以減輕其刑，並予先加重後遞減輕之。
四、原審判決，以被告上開所為係犯恐嚇取財未遂罪，依刑事訴
    訟法第300條規定變更檢察官起訴法條，改依刑法第346條第
    2項、第1項規定予以論處等語，雖非無見。惟查，本件被告
    所為，應係犯加重強盜未遂罪，已如上開所述，且原審判決
    亦未審酌被告本件犯罪有自首減刑之適用，亦非有當，檢察
    官以被告本件所犯應依刑法第330條第2項、第1項、第328條
    、第321條第1項第3款加重強盜未遂罪論處為由，提起上訴
    ，自屬可採，為有理由，應由本院將原審判決關於被告犯其
    附表四所示犯恐赫取財罪暨定應執行刑部分予以撤銷，另為
    適當之判決。爰審酌被告前已有多項前科犯罪紀錄，素行非
    佳，又年輕力壯，不思以己力賺取金錢供己花用，而以強盜
    方式強取他人財物，惡性非輕，實不足取，且持刀犯強盜罪
    對於社會治安危害重大，原應予以重懲，惟念及被告於犯罪
    後坦認犯罪，態度尚稱良好，犯罪時並未持刀傷害被害店員
    等一切情狀，量處如主文所示之刑，資以懲儆。
五、被告持以犯罪之水果刀一支，雖係供被告犯罪使用之物，然
    被告於原審法院行準備程序中已供稱：該把水果刀是我從家
    中帶出來等語（原審卷第57頁），該水果刀既為被告家中之
    物，縱被告平日可使用，仍無積極證據可資認定認該水果刀
    為被告所有，又非違禁物，復未扣案，自不另為沒收之宣告
    。
據上論結，應依刑事訴訟法第369條第1項前段、第364條、第299
條第1項前段、第370條，刑法第330條第2項、第1項、第328條、
第321條第1項第3款、第25條第1項、第47條第1項、第62條前段
，判決如主文。
本案經檢察官謝岳錦到庭執行職務。
中    華    民    國   100    年    11    月    1     日
            刑事第八庭  審判長法  官  廖  柏  基
                              法  官  簡  源  希
                              法  官  梁  堯  銘
以上正本證明與原本無異。
如不服本判決應於收受送達後十日內向本院提出上訴書狀，其未
敘述上訴之理由者，並得於提起上訴後十日內向本院補提理由書
（均須按他造當事人之人數附繕本）「切勿逕送上級法院」。
                              書記官  蔡  芬  芬
中    華    民    國   100    年    11    月    1     日
附錄法條
刑法第330條
犯強盜罪而有第321條第1項各款情形之一者，處七年以上有期徒
刑。
前項之未遂犯罰之。